臺灣高雄地方法院民事判決　九十三年度簡上字第八一號
　　上　訴　人　上金興業有限公司
　　法定代理人　乙○
　　被上訴　人　甲○○
　　訴訟代理人　吳俊昇律師
　　　　　　　　吳春生律師
當事人間請求給付票款事件，上訴人對於民國九十三年二月二十二日本院九十二年度
鳳簡字第一一二一號第一審判決提起上訴，本院民國九十三年七月十六日言詞辯論終
結，判決如下：
    主      文
上訴駁回。
第二審訴訟費用由上訴人負擔。
    事實及理由
一、被上訴人主張：被上訴人於民國九十二年十一月間曾借款予第三人典億塑膠工業
    有限公司（下稱典億公司），典億公司法定代理人蕭清文即背書交付一紙由上訴
    人簽發，發票日為九十二年十一月十五日，付款人為合作金庫銀行前金分行，票
    面金額新臺幣（下同）三十一萬三千元之支票（下稱系爭支票）予被上訴人收執
    。詎九十二年十一月十七日為付款提示，竟因上訴人「掛失止付」而退票，後來
    上訴人聲請之公示催告程序亦因被上訴人按期申報權利而終結。爰依票據關係起
    訴聲明上訴人應給付被上訴人三十一萬三千元，及自提示日即九十一年十一月十
    七日起至清償日止按年息百分之六計付之利息。原審判決被上訴人勝訴，並無不
    當，上訴應駁回。
二、上訴人則以：被上訴人並未能證明其取得系爭支票之代價確屬相當，自不能行使
    票據上之權利等語置辯，於是上訴聲明原判決廢棄，被上訴人在第一審之訴駁回
    。
三、不爭執事實：
    被上訴人主張執有典億公司背書轉讓由上訴人簽發之系爭支票，於九十二年十一
    月十七日提示，因上訴人「掛失止付」而未獲付款，之後公示催告程序亦因被上
    訴人按期申報權利，而未完成除判權判決之事實，上訴人並不爭執，且經原審依
    職權調閱本院九十二年度催字第二三四四號公示催告全卷查核無誤。
四、本院判斷：
    按票據法第一百二十六條規定，發票人應按支票文義擔保支票之支付，是票據上
    之權利義務悉依證券上所載文句而決定其效力。以故，票據行為為不要因行為，
    執票人不負證明關於給付原因之責任，如票據債務人主張執票人取得票據係無對
    價或以不相當對價取得，應由該債務人負舉證責任（最高法院八十五年度台上字
    第二八六號判決要旨參照）。若債務人不能舉證，以證實自己主張之事實為真實
    ，則縱債權人抗辯事實不能舉證，亦不能為債務人有利之認定（同院九十二年度
    台上字第二四四八號判決要旨參照）。本件被上訴人確執有上訴人簽發之系爭支
    票，依前揭規定，本不負證明其取得系爭支票之原因，上訴人即應擔保支票之支
    付。雖上訴人得依票據法第十四條第二項，以不相當之對價取得票據者，不得享
    有優於其前手之權利之規定，抗辯被上訴人不得享有系爭支票之權利，然對此始
    終未能負舉證責任以實其說，則被上訴人於原審所舉出之借款收據一紙縱未足證
    明其取得系爭支票之代價（借款）確屬相當，但依上說明，仍不能為上訴人有利
    之認定。從而，原審依票據法律關係判決被上訴人勝訴，並依職權宣告假執行，
    於法並無不合。上訴意旨指摘原判決不當，求予廢棄改判，為無理由，上訴應駁
    回。
五、據上論結，本件上訴為無理由，依民事訴訟法第四百三十六條之一第三項、第四
    百四十九條第一項、七十八條規定，判決如主文。
中　　　華　　　民　　　國　　九十三　　年　　　七　　　月　　 三十　 　日
                                          民事鳳山庭
~B審判長法官　王伯文
~B法　　　官　蔡廣昇
~B法　　　官　藍家慶
正本係照原本作成。
本判決不得上訴。
中　　　華　　　民　　　國　　九十三　　年　　　八　　　月　　　二　　　日
~B法院書記官　鍾錦祥
